【裁判字號】    92,交聲,2
【裁判日期】    920129
【裁判案由】    聲明異議
【裁判全文】
臺灣屏東地方法院交通事件裁定                        九十二年度交聲字第二號
    異  議  人
    即受處分人  甲○○
右列受處分人因違反道路交通管理處罰條例案件，對於台北市交通事件裁決所九十一
年十一月十八日所為北市裁三字第駕裁二二─Ｖ00000000號之處分，聲明異
議，本院裁定如左：
    主  文
異議駁回。
    理  由
一、按汽車駕駛人，行經有燈光號誌管制之交岔路口闖紅燈，處新臺幣一千八百元以
    上五千四百元以下罰鍰；汽車駕駛人有第五十三條之情形者、記違規點數三點，
    道路交通管理處罰條例第五十三條第一項、第六十三條第一項第三款分別定有明
    文。
二、原處分意旨略以：異議人於民國九十一年八月一日駕駛車牌號碼Ｄ四—四一八三
    號汽車行駛於台一線與屏東縣南寧路口處，行經有燈光管制之交岔路口闖紅燈，
    依道路交通管理處罰條例第五十三條第一項、第六十三條第一項第三款裁罰新台
    幣（下同）五千四百元、記違規點數三點。
三、異議意旨略以：異議人於九十一年八月一日駕駛車牌號碼Ｄ四—四一八三號汽車
    行駛於台一線與屏東縣萬巒鄉○○路口處，進入該交岔路口時為綠燈，因遭前方
    左轉車擋住，故通過該交岔路口時已為紅燈，其並未闖紅燈，爰聲明異議，撤銷
    上開處分等語。
四、經查，證人即屏東縣警察局萬巒派出所警員曾  聖結證：「當天是我當場舉發，
    當時我在過了南寧路約二十公尺處，那是個轉彎，是四線道，在我的位置我可以
    看到異議人行進路線的燈號及異議人的車。異議人在台一線、南寧路交叉口，異
    議人開Ｄ四四一八三的車，她開在台一線上往南路段，她的車子是深色車，她本
    來在內側車道，因為被擋住，所以她就切到外車道去，她要出停止線的時候已經
    紅燈了，當時她的車子已經在外側車道，當時左轉線往內埔是綠燈，直行車是紅
    燈。今天庭呈的照片是當地的路口，但不是當時的照片，當天是當場舉發，並沒
    有異議人的照片，我舉發的時候有給異議人簽名，她說她沒有闖紅燈。」（見本
    院九十二年一月二十一日訊問筆錄）並提出舉發單原本。核諸證人曾  聖固然對
    於違規情事證述明確，惟與異議人所陳其所駕駛汽車為銀白色，並非深色車等語
    ，互有歧異，惟觀諸異議人違規日期為九十一年八月一日，距證人曾  聖於本院
    證述之九十二年一月二十一日，已時隔五個月餘，而證人曾  聖擔任交通勤務，
    每日處理之交通事件不知凡幾，對於違規情節雖得藉由舉發通知單及記憶以為陳
    述，但對於違規車輛之外型及細節等非重要情節，本非記憶之重點，自不免記憶
    模糊而有誤，故尚未能以此即認其證言不可採。再者，對於異議人質疑以當時更
    接近路口還有其他警察，何以他們沒有舉發等語，證人曾  聖證稱：「當天我們
    內埔分局有兩部車停在路口前五公尺處，我不知道他們當天在該處的勤務為何，
    但我是在當地作交通執勤，我不知道他們為何沒有舉發。」（見本院九十二年一
    月二十一日訊問筆錄）審諸警察勤務各有職司及分工，且當時亦有負責交通勤務
    之警察在該處，故當時在場非值勤交通職務之警察，自非必要對於交通違規均予
    舉發；況且其既非值勤交通職務之警察，對於當時交通違規情事未必確切留意，
    而未能注意及異議人之行車狀況，自亦不可能對此交通違規逕予舉發。故異議人
    執此以為其於右揭時地未違規之論據，恐非可採。此外，異議人又異議以當時證
    人曾  聖所在位置無法確認違規地點之狀況等語，然以證人曾  聖雖站立於南寧
  路前約二十公尺處，但互核以異議人違規處為一轉彎之交岔路口，故證人曾  聖
    並非無眼見違規地點狀況之可能性，且證人曾  聖亦已明確證述其當時所見，則
    異議人依其臆測認證人曾  聖未足確認違規狀況，尚非可採。況且，警員製單舉
    發違反道路交通管理處罰條例所列之違規事實，本質上為行政處分，係公務員基
    於職務上權力，依法就特定之具體事件所為具有公法上效果之單方行政行為，基
    於公務員為公法上行為具有公信力之原則，該行政處分當可被推定為真正，其據
    以依法處分之事實認定亦為真正無誤，本此公信原則，乃立法者賦予行政機關制
    定違反道路交通事件統一裁罰標準及處理細則，使勤務警員得當機處分（如該細
    則第二十三條）以達其維護交通秩序、安全之行政目的；反之，若謂公務員一切
    行政行為均需預留證據以證其實，則國家行政勢必窒礙難行。據此，刑事訴訟法
    就犯罪證據有關之規定中與屬行政秩序罰之交通違規裁罰本質不合之部分，自不
    在準用之列。從而，受處分人既未能就執勤警員之舉發有誤提出相關證據以供調
    查，本院經查亦無任何證據足資證明其有違法取締之情事，則執勤警員本其維護
    交通秩序、安全職責所為之舉發，自應受到合法、正確之推定。基此，異議人於
    右揭時地闖紅燈一節，堪認屬實。從而，原處分機關依道路交通管理處罰條例第
    五十三條第一項規定裁處罰五千四百元，並依同法第六十三條第一項第三款規定
    ，記違規點數三點，核無違誤，本件受處分人之異議為無理由，應予駁回。
五、據上論斷，應依道路交通案件管理處罰條例第八十七條第二項、道路交通案件處
    理辦法第十九條，裁定如主文。
中      華      民      國      九十二      年    一    月    二十九    日
                              臺灣屏東地方法院交通法庭
                                  法  官  洪乙心
右正本證明與原本無異。
如不服本裁定應於收受送達後五日內向本院提出抗告書狀敘述抗告之理由抗告於台灣
高等法院高雄分院。
                                  書記官  曾文玲
中      華      民      國      九十二      年    一    月    二十九    日


司法院資訊處製作；財團法人民間司法改革基金會備份。
